【裁判字號】    97,交上易,1049
【裁判日期】    970731
【裁判案由】    過失致死等
【裁判全文】
臺灣高等法院臺中分院刑事判決      97年度交上易字第1049號
上  訴  人  臺灣台中地方法院檢察署檢察官
被      告  乙○○
上列上訴人因被告過失致死等案件，不服臺灣臺中地方法院96年
度交易字第738號中華民國97年4月30日第一審判決（起訴案號：
臺灣臺中地方法院檢察署96年度偵字第19474號)，提起上訴，本
院判決如下：
    主  文
原判決關於過失致死部分撤銷。
乙○○因過失致人於死，處有期徒刑拾月。
其餘（即酒後駕車，所處有期徒刑肆月）上訴駁回。
上開撤銷改判及上訴駁回部分所處之刑，應執行有期徒刑壹年。
    犯罪事實
一、乙○○於民國96年5月4日凌晨 3時許，飲酒後已達不能安全
    駕駛動力交通工具之程度，仍駕駛車牌號碼GX－1733號自用
    小客車搭載劉邁行駛於道路上。嗣於同日凌晨4時4分許，乙
    ○○駕車沿臺中縣東勢鎮○○路與東勢大橋交界之河邊道路
    ，由西往東方向欲駛入同鎮○○路時，應注意汽車行駛時，
    駕駛人應注意車前狀況，並隨時採取必要之安全措施，且汽
    車駕駛人飲用酒類後，其吐氣所含酒精濃度超過每公升0.25
    毫克，或血液中酒精濃度超過百分之0.05以上者，不得駕車
    ，而依當時天候晴、夜間無照明、柏油路面、乾燥、無缺陷
    、無障礙物、視距良好，並無不能注意情事，竟疏未注意車
    前狀況，且因酒後操控力不佳，不慎右前車頭撞及河邊道路
    與豐勢路口之水泥護欄左側，於猛烈撞擊下，致車輛順時針
    轉向180度，副駕駛座之劉邁因而受有右側前額部擦挫傷、
    左耳挫傷及皮下出血、下顎部及頸部擦挫傷、右側鎖骨擦挫
    傷、右側臀部擦挫傷、右上臂挫裂傷、右前臂挫傷及皮下出
    血、右膝部及右小腿擦挫傷、右足部擦挫傷、左膝部擦傷，
    經送醫急救，終因顱內出血，於96年5月4日上午7時33分許
    死亡。乙○○受傷後，經送東勢鎮農會附設醫院急診，經該
    院抽血測得其血液中所含酒精濃度達358mg/dl，換算呼吸酒
    測值為所含酒精成份每公升1.79毫克。
二、案經劉邁之父丙○○告訴及臺灣臺中地方法院檢察署檢察官
    自動檢舉偵查起訴。
    理  由
壹、程序方面：
一、按除刑事訴訟法第 159條之1至之3之情形外，下列文書亦得
    為證據：二除顯有不可信之情況外，從事業務之人於業務上
    或通常業務過程所須製作之紀錄文書、證明文書。刑事訴訟
    法第 159條之4第2款定有明文。查卷附東勢鎮農會附設農民
    醫院血清檢驗報告單，係該醫院相關人員，於受理車禍急診
    病患時，均會進行抽血檢驗一節，業據臺中縣警察局交通隊
    東勢小隊警員簡正忠於本院證稱：車禍案件移送到醫院後，
    醫院都會先作抽血檢測等語甚詳（見原審卷125頁反面)。是
    該等檢驗報告單係屬醫療人員於執行醫療業務時所製作之文
    書，且經科學儀器檢驗，難認有何不可信之情況，自有證據
    能力。至於被告於原審之輔佐人雖以：被告車禍雖然受傷，
    但意識仍相當清楚，對警察調查亦相當配合，無抗拒呼氣酒
    測行為及意思，警方將被告送入醫院時，在未經法官或檢察
    官許可，或經被告同意，擅令醫院趁機施以侵入性之抽血行
    為，係已超出警方證據調查之合法性，違反刑事訴訟法第20
    5條之1規定，因而無證據能力云云（見原審卷第49、50頁）
    。然按汽車駕駛人肇事拒絕接受或肇事無法實施第一項測試
    之檢定者，應由交通勤務警察或依法令執行交通稽查任務人
    員，將其強制移由受委託醫療或檢驗機構對其實施血液或其
    他檢體之採樣及測試檢定。道路交通管理處罰條例第35條第
    5 項定有明文。查證人簡正忠於原審證稱：「測量車禍現場
    完畢後，我到醫院，問醫師被告當時意識為何，醫師回答說
    被告意識模糊」等語（見原審卷125頁反面)，且被告經送抵
    東勢鎮農會附設醫院急診時，神智狀態略嗜睡，昏迷指數呈
    E3M5V4（正常為E4M6V5）等情，亦有該醫院97年7月8日（97
    ）東農醫字第0970704號函在卷可查（見本院卷第33頁)，足
    見被告車禍肇事後，經送往東勢鎮農會附設農民醫院時，神
    智確略為模糊，是該院相關人員對被告實施抽血檢測，於法
    有據，且難認有何刻意違反刑事訴訟程序之惡意存在。是輔
    佐人以上開理由，認該檢驗報告單無證據能力，自非可採。
二、次按被告以外之人於審判外之言詞或書面陳述，除法律有規
    定者外，不得作為證據。被告以外之人於審判外之陳述，雖
    不符刑事訴訟法第159條之1至之4等4條規定，而經當事人於
    審判程序同意作為證據，法院審酌該言詞陳述或書面陳述作
    成時之情況，認為適當者，亦得為證據，刑事訴訟法第 159
    條第1項、第159條之5第1項分別定有明文。本件檢察官指出
    之證明方法，除上開東勢鎮農會附設農民醫院血清檢驗報告
    單外，被告均同意作為證據，本院審酌該言詞及書面陳述作
    成時之情況，認為適當，自有證據能力，併此敘明。
貳、實體方面：
一、訊據被告乙○○對其於上開時、地，飲酒後駕駛車號GX－17
    33號自小客車搭載被害人劉邁，行駛於臺中縣東勢鎮○○路
    與東勢大橋交界之河邊道路，嗣其自小客車右前車頭因撞及
    河邊道路與豐勢路口之水泥護欄左側，致被害人劉邁受有上
    開傷害，因顱內出血而死亡等情，業據其於原審及本院審理
    時坦承不諱（見原審卷第127頁、本院卷第55頁反面)，並有
    道路交通事故現場圖、調查報告表(一)、(二)、現場照片、東勢
    鎮農會附設農民醫院血清檢驗報告單及刑法第185條之3案件
    測試觀察紀錄表等在卷可稽（見相驗卷第7至11、17至22頁)
    。而被害人劉邁因本件車禍受有上開傷害，因顱內出血死亡
    ，亦經臺灣臺中地方法院檢察署檢察官督同法醫相驗屬實，
    製有相驗屍體證明書及檢驗報告書在卷可憑（見相驗卷第25
    、34至40頁），被告駕駛自小客車肇事，致被害人劉邁死亡
    之事實，應可認定。次按汽車駕駛人飲用酒類其吐氣所含酒
    精濃度超過每公升0.25毫克者，不得駕車；汽車行駛時，駕
    駛人應注意車前狀況，隨時採取必要安全措施，道路交通安
    全規則第 114條第2款及第94條第3項分別定有明文。被告經
    正常程序考領駕照，對上開交通安全規則應知之甚詳，而肇
    事當時天候晴，路面鋪設柏油、乾燥、無缺陷、亦無障礙物
    ，雖係夜間、無照明，但視距良好，此有上開道路交通事故
    調查報告表可考，依此路況，並無不能注意情事，詎被告竟
    疏未注意，於飲酒後（其血液中所含酒精濃度達358mg/dl，
    換算呼吸酒測值為所含酒精成份每公升1.79毫克）猶駕駛上
    開自小客車搭載被害人，且疏未注意車前狀況，以致肇事，
    被告之行為自有過失。又被害人劉邁確因本件車禍死亡，已
    如前述，是被告上開過失行為與被害人劉邁死亡結果間，自
    具有相當因果關係。本案被告飲酒後已達不能安全駕駛動力
    交通工具之程度，仍駕駛自小客車，及過失致死之犯行，均
    堪認定。雖被告於本院審理時另以：本案車禍發生之主因，
    是因為肇事路段係新開的道路，地面上沒有劃分向線，且接
    近案發地點的道路突然縮減，紐澤西護欄亦未拆掉，而接近
    案發地點前8公尺又有1個上坡，伊車子經過上坡時，車頭突
    然翹起來，才去撞到護欄云云（見本院卷第31頁）。但查，
    本案縱有如被告所辯之上開情形，然汽車駕駛人駕車時，本
    應隨時注意車前狀況，以採取必要之安全措施，道路交通安
    全規則第 94條第3項定有明文，被告行經肇事路段，若有其
    所辯之路況，本應更小心駕駛，而避免發生危險，豈能因有
    此路況即推免自己應負之注意義務，故被告此部分所辯亦不
    足作為對其有利之認定，附此敘明。
二、按行為後法律有變更者，適用行為時之法律，但行為後之法
    律有利於行為人者，適用最有利於行為人之法律，為刑法第
    2條第1項所明定。查刑法第185條之3業於97年1月2日修正公
    布，自同年1月4日起施行，修正前該條文規定：「服用毒品
    、麻醉藥品、酒類或其他相類之物，不能安全駕駛動力交通
    工具而駕駛者，處1年以下有期徒刑、拘役或3萬元以下罰金
    」，修正後該條文則為：「服用毒品、麻醉藥品、酒類或其
    他相類之物，不能安全駕駛動力交通工具而駕駛者，處1 年
    以下有期徒刑、拘役或科或併科15萬元以下罰金」，經比較
    後，修正後之新法並未較有利於被告，故本件應適用修正前
    之舊法論科，較有利於被告。核被告所為，係犯修正前刑法
    第185條之3之公共危險及同法第276條第1項之過失致死等罪
    。被告酒醉駕車因而致人死亡，就其所犯過失致死罪部分，
    應依道路交通管理處罰條例第 86條第1項之規定，加重其刑
    至2分之1。被告所犯上開兩罪間，犯意各別、罪名互殊，應
    予分論併罰。
三、原審以被告所犯之公共危險罪部分，罪證明確，適用刑法第
    2條第1項前段、修正前刑法第185條之3之規定，予以論罪，
    並審酌被告前於96年間，曾因酒醉駕車案件，經法院判處罰
    金6萬2千元確定，竟仍不知悔改，再於飲酒後，已達於不能
    安全駕駛汽車之程度，仍駕車搭載被害人劉邁，以致肇事，
    造成被害人劉邁死亡，自有必要就其酒醉駕車該部分犯行，
    酌予加重量刑，暨其犯罪後坦承犯行等一切情狀，量處有期
    徒刑 4月，認事用法並無不當，量刑亦屬妥適，檢察官上訴
    意旨雖略以：原審就被告所犯公共危險罪部分，並未於判決
    書中記載被告係於何時、何地，飲用何種酒類，不無瑕疵等
    語，指摘原判決此部分不當。然修正前刑法第185條之3之公
    共危險罪所欲處罰者，係被告於飲用酒類後，已達於不能安
    全駕駛動力交通工具之程度而仍駕車之行為，本案原判決書
    已於犯罪事實欄記載：「乙○○於 96年5月4日凌晨3時許，
    飲酒後已達不能安全駕駛動力交通工具之程度，仍駕駛車牌
    號碼GX－1733號自用小客車搭載劉邁行駛於道路上」，顯已
    就被告所犯公共危險罪之構成要件為明確記載，至於被告究
    係於何時、何地，飲用何種酒類，即與犯罪之構成要件無涉
    ，原判決未記載此部分，並無違誤之處，檢察官以此指摘原
    判決此部分不當，難謂有理由，應予駁回；原審就被告所犯
    過失致人於死罪部分，予以論罪科刑，固非無見，惟查，被
    告前已有酒醉駕車之前科素行，本案再犯酒醉駕車，並因而
    致被害人劉邁死亡，其可責性甚重，雖其坦承犯行，已有悔
    意，然其造成年僅17歲之被害人劉邁（78年12月20日出生）
    死亡，對被害人家屬造成無法彌補之損害，且被害人劉邁就
    本件車禍之發生又無何可歸責之處，被告迄今又未賠償被害
    人家屬，本院認原審就過失致死罪部分，量處被告有期徒刑
    7 月，顯然過輕，檢察官上訴意旨指摘及此，為有理由，自
    應由本將原判決此部分撤銷改判，爰審酌上開犯罪情狀，就
    被告所犯過失致死罪部分，量處如主文第 2項所示之刑，並
    就上開上訴駁回及撤銷改判部分所處之徒刑，定其應執行刑
    。
據上論斷，應依刑事訴訟法第368條、第369條第1項前段、第364
條、第299條第1項前段，刑法第 276條第1項、第51條第5款，道
路交通管理處罰條例第86條第 1項，刑法施行法第1條之1，判決
如主文。
本案經檢察官甲○○到庭執行職務。
中    華    民    國    97    年    7     月    31    日
            刑事第十庭    審判長法  官  林  照  明
                                法  官  林  欽  章
                                法  官  蔡  名  曜
上列正本證明與原本無異。
不得上訴。
                                書記官  劉  恒  宏
中    華    民    國    97    年    8     月    1     日
論罪之法條全文：
修正前刑法第185條之3
服用毒品、麻醉藥品、酒類或其他相類之物，不能安全駕駛動力
交通工具而駕駛者，處1年以下有期徒刑、拘役或3萬元以下罰金
。
刑法第276條第1項：
因過失致人於死者，處2年以下有期徒刑、拘役或2千元以下罰金
。


司法院資訊處製作；財團法人民間司法改革基金會備份。
